臺灣高等法院刑事判決
109年度上易字第176號
上  訴  人  
即  被  告  林慈然


上列上訴人即被告因詐欺案件，不服臺灣臺北地方法院108年度
易字第861號，中華民國108年12月17日第一審判決（起訴案號：
臺灣臺北地方檢察署108年度偵緝字第697號、108年度偵字第923
9號），提起上訴，本院判決如下：
     主      文
上訴駁回。               
    事實及理由
一、經本院審理結果，認第一審以上訴人即被告林慈然犯刑法第
    30條第1項前段、第339條第1項之幫助詐欺取財罪，共2罪，
    各判處有期徒刑2月、3月，應執行有期徒刑4月，並諭知易
    科罰金折算之標準為新臺幣1,000元折算1日，認事用法及量
    刑均無不當，應予維持，爰引用第一審判決書記載之事實、
    證據及理由（如附件）。
二、被告上訴意旨略以：
　㈠本案並非詐欺，而是第三方匯款誤會引起的利益糾紛，被告
    與未婚夫「Daniel Cheng」及游智勝醫師係遭被陷害與汙衊
    。系爭渣打國際商業銀行帳號000-00000000000000號帳戶（
    下稱渣打銀行帳戶）是伊與「Daniel Cheng」就生活費相互
    支援共同使用的匯款帳戶、第一商業銀行帳號000-00000000
    000號帳戶（下稱第一銀行帳戶）則是「Daniel Cheng」與
    朋友的投資匯款帳戶。
　㈡被告與本件被害人等均不相識，所以應審究者係何人給予被
    害人等上開渣打銀行帳戶、第一銀行帳戶之帳號，更應詢問
    各被害人，於匯款前是否有與提供其等帳號之人聯繫？況伊
    未經手被害人等所匯入之款項，被害人等於匯入款項後竟反
    悔其等前此所同意之匯款，報警而使渣打銀行帳戶、第一銀
    行帳戶成為警示帳戶，此應係被害人等與對方就利潤分配產
    生糾紛，進而陷害帳戶所有人、持有人即被告與「Daniel C
    heng」及游智勝醫師。此由告訴人孫家珍謊稱係購買包包匯
    款，事實上卻是答應接收包裹享有利潤而匯款即明。
　㈢被告同意與被害人等和解，是希望可以盡速解除渣打銀行帳
    戶、第一銀行帳戶之警示狀態，讓「Daniel Cheng」的朋友
    繼續匯款並讓「Daniel Cheng」在國外之投資案加速完成；
    且依告訴人程中詩之證述，更可證明第一銀行帳戶確實是「
    Daniel Cheng」與英國朋友的合作投資案的匯款帳戶，惟因
    被害人孫家珍通報後竟變成警示帳戶，「Daniel Cheng」之
    投資案進而受影響而延宕，所以被告才希望在經濟能力範圍
    内和解，解除帳戶警示狀態，讓後續資金可以匯入，完成「
    Daniel Cheng」於國外的投資案並解決大家生活上的困難，
    但不能因為如此找代罪羔羊付款和解，且被害人態度惡劣，
    所以未繼續履行和解條件，何況被告並未詐欺云云。
三、本院查：
　㈠原審判決依憑被告之供述、證人即告訴人林美伶於警詢及原
    審審理中之證述、證人即告訴人程中詩、證人即被害人孫家
    珍於原審審理中之證述、渣打銀行板橋分行交易傳票、Wall
    is Shipping SERVICES LTD出具之貨運單、臺灣銀行匯款申
    請書回條聯、告訴人程中詩與Mr.Adalric Giehl間通訊往來
    訊息及聯絡方式、個人照片、中國信託商業銀行匯款申請書
    、第一銀行存款存根聯、渣打銀行帳戶交易明細資料、第一
    銀行帳戶交易明細表、渣打銀行107年11月8日渣打商銀字第
    1070024589號函檢附被告開戶資料、第一銀行各類存款開戶
    暨往來業務項目申請書等證據，認定被告幫助詐欺之犯行，
    已詳敘所憑之證據與認定之理由，並無任何憑空推論之情事
    ，亦與經驗法則、論理法則無違。
　㈡被告雖以上情置辯，惟查：
　1.按刑法上之故意，分為直接故意與間接故意（又稱不確定故
    意），析言之，當行為人對於構成犯罪之事實，明知並有意
    使其發生者，為直接故意；如行為人對於構成犯罪之事實，
    預見其發生而其發生並不違背其本意者，乃屬間接故意，此
    觀刑法第13條之規定甚明。又幫助犯之成立，以行為人主觀
    上認知被幫助者可能正欲從事犯罪或係正在從事犯罪，而其
    行為足以幫助他人實現構成要件者，即具有幫助故意，並不
    以行為人確知被幫助者將犯或係犯何罪名為必要。次按金融
    帳戶為個人之理財工具，一般民眾皆可自由申請開設金融帳
    戶，並無任何特殊之限制，亦得同時在不同金融機構申請多
    數存款帳戶使用；而金融帳戶之存摺、提款卡僅為存提款之
    用，本身要無何經濟價值，無法作為借款或徵信之目的使用
    。且衡諸一般常情，金融帳戶之存摺、提款卡事關個人財產
    權益之保障，其專有性甚高，除非本人或與本人親密關係者
    ，難認有何理由可自由流通使用該帳戶。而一般人均有妥為
    保管及防止他人任意使用之認識，縱特殊情況偶需交付他人
    使用，亦必瞭解該他人之用途及合理性，始予提供，且該等
    專有物品如落入不明人士手中，而未加以闡明正常用途，極
    易被利用為與財產有關之犯罪工具，此為吾人依一般生活認
    知所易於體察之常識；而有犯罪意圖者，非有正當理由，竟
    徵求他人提供帳戶，客觀上可預見其目的，係供為某筆資金
    之存入，後再行領出之用，且該筆資金之存入及提領過程係
    有意隱瞞其流程及行為人身分曝光之用意，一般人本於一般
    認知能力均易於瞭解。況利用他人帳戶從事詐欺犯行，早為
    傳播媒體廣為報導，政府機關及各金融機構亦不斷呼籲民眾
    應謹慎控管己有帳戶，且勿出賣或交付個人帳戶，以免淪為
    詐騙者之幫助工具。依一般人之社會生活經驗，苟不以自己
    名義申請開戶，卻向不特定人蒐集帳戶供己使用，其目的極
    可能欲利用該帳戶供作非法詐財，已屬一般智識經驗之人所
    能知悉或預見。被告於本案案發時年約47歲，且曾就讀美國
    州立大學碩士之智識程度，及擔任執行顧問乙職，顯見其非
    智慮淺薄之人，縱所稱因網路交友而與「Daniel Cheng」相
    識進而以未婚夫妻相稱，然被告於「Daniel Cheng」要求提
    供帳戶及提款卡時，除未曾與「Daniel Cheng」謀面，更未
    查證「Daniel Cheng」所稱之使用帳戶用途及合理性，甚且
    自承非將渣打銀行帳戶及第一銀行帳戶之提款卡、密碼等物
    直接交予「Daniel Cheng」，而係寄送予另一無法查證真實
    身分、年籍資料，更與其無任何信賴關係或密切親誼之「Ge
    orge Thone」，任令自己全然無法控制上開帳戶之使用及流
    向，是認被告具有縱有人利用上開帳戶實施詐欺取財或其他
    犯罪之用，亦容任其發生之不確定故意無訛。
　⒉況依告訴人林美伶、程中詩及被害人孫家珍之證述，其等因
    詐欺集團成員分別以內有美金48萬元之包裹遭扣押，需代為
    支付美金5千元即新臺幣15萬元之手續費至渣打銀行帳戶（
    告訴人林美伶部分）；接收友人還款之款項但須支付2萬860
    0元美金（即新臺幣83萬6千元）之運送費用至第一銀行帳戶
    （告訴人程中詩部分）；因友人欲前來臺灣投資，要求先行
    匯款辦理海關印花稅美金1500元（即新臺幣4萬6,398元）至
    第一銀行帳戶內（被害人孫家珍部分）等之不實理由詐騙，
    進而陷於錯誤匯款。且告訴人、被害人等匯款後，渣打銀行
    帳戶及第一銀行帳戶內所接收之詐騙款項均遭提領一空，是
    被告所有上開渣打銀行帳戶及其向游智勝所借用之上開第一
    銀行帳戶均遭詐騙集團利用以遂行對告訴人林美伶、程中詩
    、被害人孫家珍詐欺取財犯罪，並掌控使用被告所交付之上
    開帳戶之提款卡及密碼。被告辯稱渣打銀行帳戶係供作其與
    「Daniel Cheng」之生活費相互支援之共同使用帳戶、告訴
    人及被害人匯款係第三方匯款引起之誤會、告訴人程中詩之
    匯款足證「Daniel Cheng」確與英國友人合作投資云云，均
    非事實。
　⒊至於被害人孫家珍雖就本件匯款原因先後陳稱係遭網路購物
    詐欺、友人表示要來臺投資而要求其先行匯款辦理海關印花
    稅，前後所述不一，惟此無礙於其確遭詐騙而匯款至第一銀
    行帳戶之事實；又被告與告訴人或被害人和解以及之後未依
    和解內容履行完畢之原因、被告寄送帳戶是因「Daniel Che
    ng」於泰國遭搶劫，且為顧及「Daniel Cheng」之安危，始
    將帳戶資料寄交予馬來西亞律師「George Thone」；通訊軟
    體對話中的「loverofnature」及「Daniel Cheng」確為同
    一人等節，均未能動搖被告係基於幫助詐欺取財之不確定故
    意而任意交付渣打銀行帳戶、第一銀行帳戶提款卡及密碼等
    物之犯行，被告上開辯解，均無足作為有利於其之認定依據
    。
　㈢據上，被告前開辯詞，均難為本院所採用。被告上訴意旨，
    契置原判決明白論斷於不顧，仍空言否認犯行，並持以為原
    判決指駁之陳詞，重為事實上之爭辯，為無理由，應予駁回
    。
據上論斷，應依刑事訴訟法第373條、第368條，判決如主文。
本案經檢察官李明哲提起公訴，被告上訴後，經檢察官李豫雙到
庭執行職務。
中　　華　　民　　國　　109 　年　　4 　　月　　30　　日
                  刑事第十五庭  審判長法　官  劉興浪 
  　　　　　　　　　　　　　　　　　　法　官  林怡秀
  　　　　　　　　　　　　　　　　　　法　官  古瑞君
以上正本證明與原本無異。
不得上訴。
                                      書記官  林君縈
中　　華　　民　　國　　109 　年　　4 　　月　　30　　日
附錄：本案論罪科刑法條全文　　　　　　　　　　　　　　　
中華民國刑法第339條
（普通詐欺罪）
意圖為自己或第三人不法之所有，以詐術使人將本人或第三人之
物交付者，處5年以下有期徒刑、拘役或科或併科50萬元以下罰
金。
以前項方法得財產上不法之利益或使第三人得之者，亦同。
前二項之未遂犯罰之。

附件：
臺灣臺北地方法院刑事判決　　　　　　　108年度易字第861號
公　訴　人　臺灣臺北地方檢察署檢察官
被　　　告　林慈然　女　49歲（民國00年00月0日生）
                    身分證統一編號：Z000000000號
                    籍設臺北市○○區○○路000號2樓（臺北
                        ○○○○○○○○○）
                    現居臺北市○○區○○街000巷0弄0號3樓
上列被告因詐欺案件，經檢察官提起公訴（108年度偵字第9239
號、108年度偵緝字第697號），本院判決如下：
    主  文
林慈然幫助犯詐欺取財罪，處有期徒刑貳月，如易科罰金，以新
臺幣壹仟元折算壹日。又幫助犯詐欺取財罪，處有期徒刑叁月，
如易科罰金，以新臺幣壹仟元折算壹日。應執行有期徒刑肆月，
如易科罰金，以新臺幣壹仟元折算壹日。
    事  實
一、林慈然明知將金融機構帳戶之存摺、提款卡、印章等物提供
    予他人使用，可能助長他人以為掩飾詐欺所得犯罪之用，竟
    不違其本意，基於幫助他人詐欺取財之不確定故意，於民國
    107年9月25日前某日，將其所有渣打國際商業銀行（下稱渣
    打銀行）帳號000-00000000000000號帳戶之提款卡及密碼，
    郵寄交與自稱「Daniel Cheng」之成年人及其所屬詐欺集團
    成員使用。嗣詐欺集團所屬成員取得上開帳戶之提款卡及密
    碼後，遂意圖為自己不法所有，基於詐欺取財之犯意，透過
    微信軟體向林美伶佯以商業貿易糾紛，要求收受包裹並代繳
    手續費云云，致林美伶陷於錯誤，於同日上午10時50分許匯
    15萬元至林慈然上開渣打銀行帳戶內。
二、林慈然知悉上開渣打銀行帳戶遭通報為警示帳戶，已可預見
    提供金融帳戶予「Daniel Cheng」及其所屬集團成員使用，
    可能幫助他人利用該帳戶作為向第三人詐欺取財時指示該被
    害之人匯款的工具，復另行起意，基於縱使他人以其金融機
    構帳戶實施詐欺取財之犯罪使用，亦不違背其本意之幫助詐
    欺取財之不確定故意，於107年11月29日前某日，將不知情
    游智勝（業經檢察官為不起訴處分）借其使用之第一商業銀
    行（下稱第一銀行）帳號000-00000000000號帳戶提款卡及
    密碼，郵寄予「Daniel Cheng」及其所屬詐欺集團成員使用
    。嗣該詐欺集團成員，取得該帳戶提款卡後，即意圖為自己
    不法所有，基於詐欺取財之犯意聯絡，為下列行為：
  ㈠先冒用英國貨運保全公司名義，以繳交費用方能領取包裹為
    由，要求程中詩匯款，程中詩誤信為真，則於107年11月29
    日上午10時49分許匯款26萬8千元至上開第一銀行帳戶，復
    委託友人黃議正於107年11月29日上午9時31分許、同年12月
    10日下午3 時56分許分別匯款35萬元、22萬元至上開第一銀
    行帳戶內。
  ㈡該集團成員復以西點軍校軍人名義向孫家珍訛稱：欲前來臺
    灣投資，要求孫家珍匯款辦理海關印花稅云云，致孫家珍陷
    於錯誤，於107年12月10日上午9時50分許匯款4萬6,398元至
    上開第一銀行帳戶內。嗣程中詩聯絡貨運保全公司無果，及
    林美伶、孫家珍查覺有異，陸續報警處理，始悉上情。
三、案經林美伶訴由臺北市政府警察局中山分局、程中詩訴由臺
    中市政府警察局第五分局報請臺灣臺中地方檢察署呈請臺灣
    高等檢察署令轉臺灣臺北地方檢察署檢察官偵查起訴。
    理  由
一、本案認定事實所引用之卷證資料，屬於傳聞之供述部分，被
    告林慈然於本院準備期日均不爭執，並同意引用為證據（見
    本院易字卷【下稱本院卷】第55頁），且本院審酌上開證據
    資料製作時之情況，並無違法不當及證明力明顯過低之情況
    ，亦認為以之做為證據應屬適當，認上揭證據資料均依刑事
    訴訟法第159條之5第1項規定例外有證據能力。而本案認定
    事實所引用之非供述證據，並無證據證明係公務員違背法定
    程序所取得，依刑事訴訟法第158條之4反面解釋，均得為證
    據。
二、訊據被告固不否認將上開渣打銀行及第一銀行帳戶提款卡、
    密碼交付與「Daniel Cheng」使用之事實（見本院卷第52至
    53頁），惟矢口否認有何幫助詐欺犯行，辯稱：上開渣打銀
    行帳戶、第一銀行帳戶是我與我未婚夫「Daniel Cheng」生
    活費的共用帳戶，因為他在國外出車禍，所有資料都不見，
    也沒有錢，他才要求我寄錢給他等語（見本院卷第53、第26
    2頁）。經查：
  ㈠上開渣打銀行帳戶、第一銀行帳戶分別由被告及游智勝所申
    設等節，有渣打銀行107年11月8日渣打商銀字第1070024589
    號函檢附被告開戶資料、第一銀行各類存款開戶暨往來業務
    項目申請書各1份（見偵一卷第13至15頁、偵二卷第97至104
     頁，偵查卷對照表詳如附表），堪可認定。又告訴人林美
    伶前於107年7月間因網路交友認識「外國」男子，該男子嗣
    於同年9月25日佯以商業貿易糾紛，要求告訴人林美伶收受
    包裹並代繳手續費云云，告訴人林美伶遂於同日上午10時50
    分許匯款15萬元至上開渣打銀行帳戶內；另詐欺集團成員冒
    用英國貨運保全公司名義，以繳交費用方能領取包裹為由，
    要求告訴人程中詩匯款，告訴人程中詩則於107年11月29日
    上午10時49分許匯款26萬8 千元至上開第一銀行帳戶，復委
    託友人黃議正於107年11月29日上午9時31分許、同年12月10
    日下午3時56分許分別匯款35萬元、22萬元至上開第一銀行
    帳戶內；而被害人孫家珍因網路交友結識自稱係西點軍校軍
    人之男子，嗣該男子佯稱欲前來臺灣投資，要求被害人孫家
    珍匯款辦理海關印花稅云云，被害人孫家珍遂於107年12月1
    0日上午9時50分許匯款4萬6,398 元至上開第一銀行帳戶內
    等事實，業據證人即告訴人林美伶於警詢及本院審理中（見
    偵一卷第7至9頁、本院卷第245至248頁）、證人即告訴人程
    中詩於本院審理時（見本院卷第252至255頁）、證人即被害
    人孫家珍於本院審理中（見本院卷第248至251頁）具結證述
    明確，且有渣打銀行板橋分行交易傳票影本、Wallis Shipp
    ing SERVICES LTD出具之貨運單影本、臺灣銀行匯款申請書
    回條聯影本各1紙、告訴人程中詩與Mr.Adalric Giehl間通
    訊往來訊息及聯絡方式、個人照片各1份、中國信託商業銀
    行匯款申請書影本2紙、第一銀行存款存根聯影本、上開渣
    打銀行帳戶交易明細資料各1紙、上開第一銀行帳戶交易明
    細表1份（見偵一卷第11頁、第16頁、偵二卷第43至95頁、
    第105至135頁）附卷可稽，是被告所有上開渣打銀行帳戶及
    其向游智勝所借用上開第一銀行帳戶均遭詐騙集團利用以遂
    行對告訴人林美伶、程中詩、被害人孫家珍詐欺取財犯罪之
    事實，堪予認定。
  ㈡被告於107年9月25日前某日，將其所有上開渣打銀行帳戶之
    提款卡及密碼，郵寄交與自稱「Daniel Cheng」之成年人，
    復於同年11月29日前某日，將其向游智勝借用之上開第一銀
    行帳戶之提款卡及密碼，交與「Daniel Cheng」等節，業據
    被告供承在卷（見偵二卷第23頁、第29至33頁、偵三卷第29
    至30頁）；又上開渣打銀行帳戶於107年9月25日遭人在國外
    提款，而前揭第一銀行帳戶自107年11月16日起均由他人在
    國外提款等節，有渣打銀行帳戶107年11月8日渣打商銀字第
    1070024589號函暨帳戶明細、第一銀行帳戶存摺明細在卷可
    考（見偵一卷第13至16頁、本院卷第99至128頁），堪認被
    告確將上開渣打銀行帳戶及第一銀行帳戶之提款卡及密碼郵
    寄至國外，交與「Daniel Cheng」使用。復觀前揭第一銀行
    帳戶存摺明細，可見該帳戶於107年11月16日在國外提款374
     元前，帳戶餘額僅有1,076元，而告訴人程中詩於107年11
    月29日匯款35萬元後，即自該日起至同年12月7 日陸續遭人
    提領一空；而被害人孫家珍於107年12月10日匯款4萬6,398
    元後，亦於同日隨遭提領殆盡；另告訴人程中詩之友人黃議
    正於107年12月10日匯款22萬元後，則自該日起至同年月12
    日止遭提領一空等情（見本院卷第99至128頁）；又上開渣
    打銀行帳戶，經告訴人林美伶於107年9月25日匯款15萬元後
    ，即於同日隨遭提領一空乙節，有上開渣打銀行帳戶明細在
    卷足徵（見偵一卷第16頁），足見被告所交付之本案帳戶之
    提款卡及密碼，確係由詐騙集團成員掌控使用之事實，亦堪
    認定。
  ㈢至被告辯稱：係為救助其未婚夫「Daniel Cheng」而交付本
    案帳戶云云（見本院卷第53頁）。惟：
  ⒈被告於108年4月3日偵查時供稱：我將我自己渣打銀行的帳戶
    交給我美籍華裔未婚夫「Daniel Cheng」，是因為他國外的
    帳戶出問題，需要用到我的帳卡，他出了一個車禍，所有東
    西都不見，而要我寄帳戶給他使用，我是交給他的律師處理
    等語（見偵三卷第30頁）；嗣於同年月25日偵查中供陳：我
    未婚夫因為107年3月12日到泰國時，被搶劫，遺失了所有的
    證件，所以我才將渣打銀行帳戶及第一銀行帳戶郵寄到泰國
    ，分兩次寄給律師「George Thone」等語（見偵三卷第69至
    70頁）；復於同年10月15日本院準備程序中陳述：我的未婚
    夫「Daniel Cheng」在107年3月間到泰國，並在那邊出了車
    禍，我便在他發生車禍不久後，將我渣打銀行帳戶郵寄至馬
    來西亞給他使用，並由他的律師「George Thone」代為接收
    資料等語（見本院卷第53至54頁）。可見被告就郵寄帳戶提
    款卡之緣由及寄送地點，前述供述不一，於偵查中先供稱：
    係因未婚夫在泰國發生車禍等語，復改稱：遭搶劫，並郵寄
    至泰國等語，再於本院審理時陳稱：因發生車禍，並將提款
    卡郵寄至馬來西亞等語，是被告所稱係為救助未婚夫「Dani
    el Cheng」而郵寄本案帳戶資料云云，已難信實。
  ⒉稽諸被告所提107年9月19日第一銀行匯出匯款交易憑證、匯
    出匯款申請書、第一銀行與泰國盤古銀行間傳送訊息文件（
    見本院卷第155至161頁），雖足認被告曾以其未婚夫出車禍
    ，而欲將醫藥費匯至泰國為由，進行海外匯款，惟此亦與被
    告辯稱其未婚夫發生車禍之時間點為「107年3月」迥異；且
    觀諸上開渣打銀行帳戶存摺明細，可見該帳戶自107年7 月1
    7日起至同年9月25日間，幾乎為海外領款（見本院卷第129
    至149頁），顯見上開渣打銀行帳戶提款卡早於107年7月間
    已由被告郵寄至海外，且自斯時起，可於海外進行提款作業
    ，倘該帳戶確為被告所稱係其為救助未婚夫及其等共同生活
    所用，何以被告並非直接將車禍救助款項匯款至該帳戶？至
    被告另提出寄件日期為107年7月10日、同年7月12日、同年9
    月19日、同年11月14日，及收件人為「George Thone」、收
    件地址為馬來西亞之DHL寄件收據影本（見本院卷第91至97
    頁），然該等資料僅可認定被告確有於上揭時間寄送物品至
    馬來西亞與「George Thone」之人。又遍查全卷，亦無證據
    足資認定被告所稱「George Thone」與「Daniel Cheng」究
    有何關係，況被告既稱其未婚夫係在泰國發生事故，何以將
    該等物品郵寄至馬來西亞？在在別足認被告前揭以救助他人
    為由置辯，顯屬無據。
  ㈣被告交付上開渣打銀行帳戶及第一銀行帳戶提款卡及密碼等
    物之行為，主觀上具有幫助詐欺取財之不確定故意，茲述如
    下：
  ⒈按刑法上之故意，可分為直接故意與不確定故意（間接故意
    ），行為人對於構成犯罪之事實，明知並有意使其發生者，
    為直接故意；行為人對於構成犯罪事實，預見其發生而其發
    生並不違背其本意者，為間接故意。又刑法詐欺罪雖不處罰
    過失，然「有認識過失」與「不確定故意」二者對犯罪事實
    之發生，均「已有預見」，區別在於「有認識過失」者，乃
    「確信」該事實不會發生，而「不確定故意」者，則對於事
    實之發生，抱持縱使發生亦「不在意」、「無所謂」之態度
    。故因花言巧語而提供提款卡及密碼予對方時，是否同時具
    有幫助詐欺取財之不確定故意，並非絕對對立、不能併存之
    事，倘依行為人本身之智識能力、社會經驗、與對方互動之
    過程等情狀，如行為人對於其所提供之帳戶資料，已預見被
    用來作為詐欺取財等非法用途之可能性甚高，惟仍心存僥倖
    認為不會發生，而將該等金融機構帳戶物件提供他人使用，
    可認其對於自己利益之考量遠高於他人財產法益是否因此受
    害乙節，容任該等結果發生而不違背其本意，自仍應認具有
    幫助詐欺取財之不確定故意，而成立幫助詐欺取財罪。
  ⒉被告在寄出上開渣打銀行帳戶提款卡前與暱稱「loverofnat 
    ure」者之通訊軟體Line聊天紀錄，「loverofnature」曾對
    被告發送「I love you so much and words alone can't e
    xplain my love for you . （我非常愛你，單靠言詞無法
    解釋我對你的愛）」、「Yes honey ,I love you so much 
    and nothing can ever change my love for you . （是的
    ，親愛的，我非常愛你，沒有什麼能改變我對你的愛）」；
    復於被告詢及未來生活規劃時，提及「Honey I have told 
    you my future plans before which I said to you that 
    after I got this money from Thailand ,I will establi
     sha business with the money which we will both cont
    r ol as husband and wife .And I know you already kno
    w that when I come to Taiwan my plan is marry you an
    d make arrangement with you we can move to United Ki
    ng dom .It seems you have forgotten all that I told 
    you in the past （親愛的，我告訴過你我未來的計劃，在
    此之前，我告訴你，在我從泰國得到這筆錢後，我將用我們
    雙方都將作為夫妻控制的錢建立起一項業務。而且我知道你
    已經知道，當我來臺灣的時候，我的計畫是和你結婚並與你
    安排，我們可以移居到英國。看來你已經忘記了我過去告訴
    你的一切）」等語，有雙方通訊軟體對話紀錄在卷足參（見
    本院卷第207頁），固可見對話中「loverofnature 」以親
    密用語與被告對話，並談及結為夫妻後共同生活之計畫。然
    被告又提出其與「Daniel Cheng」於108 年11月13日、同年
    月14日及不詳日期之對話紀錄（見偵三卷第47頁、本院卷第
    209頁），則上開「loverofnature」是否即為其所稱未婚夫
    「Daniel Cheng」，亦非無疑。
  ⒊縱令「Daniel Cheng」為被告之未婚夫，惟被告於本院準備
    程序中供稱：未於郵寄上開渣打銀行帳戶前，詢問「Daniel
     Cheng」有無其他帳戶，且我要匯款至國外給他時，被第一
    銀行拒絕了，銀行說要匯入的帳戶是詐騙帳戶等語（見本院
    卷第53頁）。則依被告於本案案發時年約47歲，且曾就讀美
    國州立大學碩士之智識程度，及從事葡玉有限公司執行顧問
    乙職（見偵三卷第51頁）等情，顯見其非智慮淺薄之人，其
    竟未於提供帳戶與未婚夫前，確認未婚夫有無其他帳戶可供
    使用，似違情理。況被告僅因網路交友而與「Daniel Cheng
    」相識，未曾謀面，且上開渣打銀行帳戶及第一銀行帳戶提
    款卡、密碼等物亦非直接交由「Daniel Cheng」，而係寄送
    與「George Thone」乙節，業據被告於偵查及本院審理時供
    承在卷（見偵三卷第30頁、本院卷第54頁），縱認此情屬實
    ，亦與將具個人專屬性之帳戶提款卡及密碼交付具密切親誼
    或信賴關係者之情況有別。參以被告於本院審理時供陳：我
    未婚夫在國外的帳戶是透過他的工人來接收我寄給他的生活
    費等語（見本院卷第56頁），益見上開渣打銀行帳戶及第一
    銀行帳戶提款卡、密碼實際上非由與被告相識、瞭解且值信
    任之人使用。而以被告具有相當學歷、工作經驗及歷練之人
    ，對於帳戶提款卡、密碼等有關個人財產之物品，倘淪落於
    不明人士手中，極易被利用為與財產有關之犯罪工具，當能
    預見，然其仍容任該等素未謀面之人使用，致自己完全無法
    控制上開帳戶之使用及流向，應認被告具有縱有人利用上開
    帳戶實施詐欺取財或其他犯罪之用，亦容任其發生之不確定
    故意無訛。
  ⒋再者，被告於警詢時供稱：我名下的銀行帳戶因生意上、資
    金週轉運用上出了問題，而無法使用我自己的存摺，才向游
    智勝借用第一銀行帳戶使用等語（見偵二卷第22頁、第29頁
    ）；嗣於本院審理時始供陳：我的帳戶因為受到告訴人林美
    伶的通報，變成警示帳戶而無法使用，所以我才向游智勝借
    用帳戶等語（見本院卷第266頁）。倘被告主觀上確認其所
    提供之帳戶係供未婚夫使用，並無違法情事，何以於警詢之
    初，未供出向游智勝借用第一銀行帳戶之緣由，實係其所有
    渣打銀行帳戶因詐欺案件遭通報為警示帳戶，反稱係因資金
    週轉問題而無法使用？又被告於借用上開第一銀行帳戶時，
    既已知曉「Daniel Cheng」可能違法使用上開渣打銀行帳戶
    ，竟仍郵寄上開第一銀行帳戶供素未謀面之人使用，足徵被
    告僅因情感因素，而不甚在意其帳戶可能會遭他人持以詐騙
    所用。是被告主觀上已具有縱對方持本案帳戶從事詐欺犯罪
    ，亦不違背其本意之犯意，至堪認定。
  ㈤證人孫家珍固於警詢時證稱：因網路購買精品包包遭騙，因
    而匯款至上開第一銀行帳戶內等語（見偵二卷第35至36頁）
    ；惟於本院院審理時具結證述：我於網路結識自稱係美國西
    點軍校畢業的軍人，他表示想到臺灣投資，因具軍人身分，
    無法自行處理錢財，便請代理人與我聯繫，該代理人給了我
    一個帳戶，要我先匯款美金3千元，表示係辦理海關的印花
    稅，後來我殺價到美金1千500元，當晚這個人又來要錢，我
    覺得奇怪，就到警察局報案，當時我覺得以我的身分被騙很
    丟人，所以才以購買包包遭騙為由報警處理等語（見本院卷
    第248至251頁），證人孫家珍雖就遭詐騙錢財過程乙節，證
    述不一，惟審酌證人孫家珍與被告素不相識，且於本院審理
    時業經具結以擔保證言之憑信性，證人孫家珍當無甘冒涉犯
    偽證罪之風險，蓄意虛構犯罪事實之理，是以其於本院審理
    時之證述較為可採。從而，起訴書就被害人孫家珍遭詐欺集
    團成員詐騙之過程部分，應予更正，附此敘明。
  ㈥綜上所述，被告前揭所辯自難採信，本案事證已臻明確，被
    告上開犯行，洵堪認定，應予依法論科。
三、論罪科刑：
  ㈠罪名：按刑法上之幫助犯，係對於犯罪與正犯有共同之認識
    ，而以幫助之意思，對於正犯資以助力，而未參與實施犯罪
    之行為者而言（最高法院49年台上字第77號判例、75年度台
    上字第1509號、84年度台上字第5998號、88年度台上字第12
    70號判決意旨參照）。是以，如未參與實施犯罪構成要件之
    行為，且係出於幫助之意思提供助力，即屬幫助犯，而非共
    同正犯。查本案被告依卷內事證僅有提供上開渣打銀行帳戶
    及第一銀行帳戶提款卡、密碼等物與詐欺集團成員使用，嗣
    由該詐欺集團成員向告訴人林美伶、程中詩、被害人孫家珍
    實行詐欺行為，致其等陷於錯誤，因而轉帳匯款至上開渣打
    銀行帳戶、第一銀行帳戶內，是被告所為顯係參與詐欺取財
    罪構成要件以外之行為，且在無積極證據足資證明被告係以
    正犯之犯意而非以幫助犯之犯意參與犯罪行為之情形下，應
    認其所為係構成幫助犯，而非論以正犯。故核被告所為，均
    係犯刑法第30條第1項前段、第339條第1項之幫助詐欺取財
    罪（共2罪）。
  ㈡罪數關係：
  ⒈被告以一個交付金融機構帳戶資料之行為，提供其向游智勝
    借用之第一銀行帳戶予詐騙集團成員使用，使詐騙集團成員
    藉此詐得告訴人程中詩、被害人孫家珍之財物，係以一行為
    而觸犯數罪名，為想像競合犯，應依刑法第55條規定論以一
    幫助詐欺取財罪。
  ⒉被告所為2次提供帳戶幫助詐欺之犯行，犯意各別，行為互異
    ，應分論併罰。
  ㈢減輕其刑：被告以幫助之意思，參與構成要件以外之行為，
    為幫助犯，其所犯情節較正犯輕微，爰依刑法第30條第2項
    之規定，依正犯之刑減輕之。
  ㈣量刑：爰以行為人之責任為基礎，本院審酌被告提供金融帳
    戶相關資料予詐欺集團不法使用，所為非但助長社會詐欺財
    產犯罪之風氣，致使無辜民眾受騙而受有財產上損害，亦擾
    亂金融交易往來秩序，危害社會正常交易安全，復因被告提
    供金融帳戶，造成執法機關不易查緝犯罪行為人之真實身分
    ，更增加被害人求償上之困難，實無可取，本不宜寬貸；惟
    念被告前無犯罪紀錄，有臺灣高等法院被告前案紀錄表在卷
    可參，及其自陳美國州立大學碩士之智識程度、經濟小康之
    生活狀況（見偵三卷第51頁、偵二卷第21頁被告警詢筆錄受
    詢問人欄）；復考量被告犯罪後猶飾詞否認犯行，態度甚不
    可取，且其雖與告訴人林美伶、被害人孫家珍達成調解，然
    嗣後無意繼續履行，並指稱告訴人林美伶、被害人孫家珍污
    衊、陷害（見本院審易卷第59至60頁調解筆錄、本院卷第52
    頁、第199至201頁、第261頁），暨被告交付帳戶之數目、
    犯罪動機、目的、手段、情節、所獲利益等一切情狀，認公
    訴人分別求處有期徒刑2月、2月，應執行有期徒刑3 月，猶
    嫌過輕，爰分別量處如主文所示之刑，並均諭知易科罰金之
    折算標準，及定其應執行之刑暨易科罰金之折算標準，以資
    懲儆。
  ㈤不予宣告緩刑之說明：
    公訴人雖請求本院對被告為緩刑宣告等語（見本院卷第265
    頁反面）。經查，被告前固未曾因故意犯罪受有期徒刑以上
    刑之宣告，有前開被告前案紀錄表1 紙在卷可佐，惟經本院
    審酌被告與告訴人林美伶、被害人孫家珍達成調解後，復指
    稱其等2人污衊、陷害，而拒不履行調解條件，已詳前述，
    另迄未與告訴人程中詩達成和解，且犯後亦未坦承犯行，況
    提供本案帳戶提款卡及密碼供他人充為犯罪收贓之用，使無
    辜民眾遭詐騙而損失財物，並使犯罪追緝增加障礙，對社會
    治安、人民間之互信、金融秩序等均形成重大負面影響，綜
    上以觀，被告並無以暫不執行刑罰為適當而得宣告緩刑之情
    形，附此敘明。
四、不予宣告沒收之說明：
    按幫助犯僅係對於犯罪構成要件以外行為為加工，並無共同
    犯罪之意思，並不適用責任共同原則，對於正犯所有供犯罪
    所用之物或犯罪所得之物，亦不得為沒收之諭知。如前所述
    ，本案被告係屬幫助犯，其犯罪所得為提供助力之對價（如
    報酬），至於正犯實行詐欺取財之犯罪所得，除有積極證據
    足認被告亦有所朋分外，就正犯之犯罪所得，要無對於被告
    諭知沒收之正當性。本案卷內並無證據證明被告有因提供上
    開渣打銀行帳戶及第一銀行帳戶提款卡、密碼而自實行詐騙
    之人獲取任何報酬，是依現存證據，尚無從認定被告有因本
    案犯行而有實際犯罪所得，故無犯罪所得應予宣告沒收之問
    題，末此敘明。
據上論斷，應依刑事訴訟法第299條第1項前段，刑法第30條第1 
項前段、第2項、第339條第1項、第55條、第41條第1項前段、第
51條第5款，刑法施行法第1條之1第1項，判決如主文。
本案經檢察官李明哲提起公訴，由檢察官劉承武到庭執行職務。
中　　華　　民　　國　 108　　年　　12　　月　　17　　日
                  刑事第一庭  審判長法  官  李殷君
                                    法  官  姚念慈
                                    法  官  林鈺珍
上正本證明與原本無異。 
如不服本判決應於收受送達後10日內向本院提出上訴書狀，並應
敘述具體理由；其未敘述上訴理由者，應於上訴期間屆滿後20日
內向本院補提理由書（均須按他造當事人之人數附繕本）「切勿
逕送上級法院」。告訴人或被害人如對於本判決不服者，應具備
理由請求檢察官上訴，其上訴期間之計算係以檢察官收受判決正
本之日期為準。 
                                    書記官  葉潔如
中　　華　　民　　國　 108　　年　　12　　月　　17　　日
附錄本案論罪科刑條文
中華民國刑法第339條
意圖為自己或第三人不法之所有，以詐術使人將本人或第三人之
物交付者，處5年以下有期徒刑、拘役或科或併科50萬元以下罰
金。
以前項方法得財產上不法之利益或使第三人得之者，亦同。
前二項之未遂犯罰之。
附表：

原偵查卷案號 簡稱 臺灣臺北地方檢察署108年度偵字第7372號卷 偵一卷 臺中市政府警察局第五分局刑案偵查卷宗 偵二卷 臺灣臺北地方檢察署108年度偵緝字第697號卷 偵三卷